臺灣雲林地方法院交通事件裁定　　　　 96年度交聲字第152號
原處分機關　交通部公路總局嘉義區監理所雲林監理站
異　議　人
即受處分人　丙○○
上列異議人因違反道路交通管理處罰條例案件，對於交通部公路
總局嘉義區監理所雲林監理站民國96年9月10 日所為之處分（原
處分案號：雲監裁字第裁72-DB0000000號裁決書），聲明異議，
本院裁定如下：
    主  文
異議駁回。
    理  由
一、聲明異議意旨略以：本件異議人即受處分人丙○○於民國96
    年8月11日15時10分許，駕駛車號1127-XD號自小客車沿桃園
    縣復興鄉○○村○路路行駛，行經中正路與臺七線交岔口時
    ，右轉臺七線道路往大溪方向行駛，為在臺七線道路值勤之
    桃園縣政府警察局大溪分局奎輝派出所副所長甲○○攔停，
    並由該派出所警員戊○○以「駕車行經有燈光號誌管制之交
    岔路口闖紅燈（由中正路左轉駛入臺七線）」，違反道路交
    通管理處罰條例第53條第1 項之規定為由，當場對異議人製
    單舉發，異議人不服提出陳述，由原處分機關交通部公路總
    局嘉義區監理所雲林監理站依道路交通管理處罰條例第53條
    第1 項規定，裁處罰鍰新臺幣（下同）2,700 元，並依同條
    例第63條第1 項第3 款（裁決書漏載第3 款）記違規點數3
    點在案。惟異議人於上開時地駕駛前述車輛在中正路行駛時
    ，已經清楚確認過當時中正路之燈號為綠燈後，才左轉臺七
    線往大溪方向行駛，並無紅燈左轉之違規行為。舉發警員並
    未親睹異議人確有前述違規行為，即以推測之方式對異議人
    為舉發，且就異議人前述違規行為，值勤警員並未有路口監
    視器等科學儀器可資佐證，原處分機關單憑舉發警員之片面
    說詞為前述裁決處分，異議人實難甘服，爰依法聲明異議。
二、按汽車駕駛人，行經有燈光號誌管制之交岔路口闖紅燈者，
    處1,800元以上5,400元以下罰鍰，道路交通管理處罰條例第
    53條第1 項定有明文。且汽車駕駛人違反道路交通管理處罰
    條例第53條規定者，除應依該條所規定之罰鍰處罰外，並應
    分別予記違規點數3點，亦為道路交通管理處罰條例第63 條
    第1項第3款所明定。
三、經查：
  (一)本件異議人於上開時間駕駛前述自小客車途經前揭中正路與
    臺七線交岔口時，右轉臺七線道路往大溪方向行駛，為值勤
    警員七線甲○○攔停，並由警員戊○○以「駕車行經有燈光
    號誌管制之交岔路口闖紅燈（由中正路左轉駛入臺七線）」
    ，違反道路交通管理處罰條例第53 條第1項之規定，當場製
    單舉發，異議人不服提出陳述，由原處分機關依道路交通管
    理處罰條例第53條第1項規定，裁處罰鍰2,700元，並依同條
    例第63條第1項第3款記違規點數3 點等情，有桃園縣政府警
    察局96年8月1日桃警局交字第DB0000000 號舉發違反道路交
    通管理事件通知單影本（見本院卷第9 頁）及原處分機關96
    年9 月10日違反道路交通管理事件裁決書（見本院卷第6 頁
    ）各1 紙、異議人於本院調查中所提出之「臺七線與中正路
    路口示意圖」及該處照片3 張在卷可稽（見本院卷第26頁至
    第29頁），堪信為真實。
  (二)異議人雖執前詞置辯，然就異議人於上開時地是否確有前述
    違規行為乙節，證人戊○○到庭證稱：當天我和本派出所副
    所長甲○○等4 人共同在臺七線上執行交通稽查勤務，我站
    在臺七線往大溪方向約40公尺處，甲○○站在臺七線往大溪
    方向約20公尺處（詳證人戊○○在卷附第26頁路口示意圖所
    繪之位置圖），雖然我們所站的位置無法看到中正路的號誌
    變化，但可以清楚看到臺七線之號誌變化，且我們在為本件
    勤務之前，已經確認過中正路與臺七線之燈號變化關係，如
    果中正路方向是綠燈，臺七線方向就會是紅燈，反之亦然，
    而異議人駕駛前述車輛由中正路左轉臺七線大溪方向時，臺
    七線之號誌確實為綠燈，所以我們將異議人攔停等語（見本
    院卷第21頁至第25頁），核與證人甲○○到庭證稱：當天我
    站在臺七線往大溪方向約20公尺處執行交通稽查勤務，在臨
    檢之初我們有確認過中正路及臺七線之號誌變化一切正常，
    我當時發現異議人從中正路上違規紅燈左轉，我就請異議人
    停車，當時臺七線的號誌已經綠燈好幾秒了等語相符（見本
    院卷第37頁反面至第38頁）。就2 位證人上述證言觀之，並
    參酌異議人所提供之前述路口示意圖，其2 人均係站在臺七
    線往大溪方向執行勤務，該交岔路口為T 字形路口，從其2
    人之方向並無法看到中正路上之號誌變化，僅能從觀察臺七
    線上號誌變化來判斷中正路上號誌之變化無疑。惟就臺七線
    及中正路之燈號變化關係論之，其2 人均證稱此二路交岔路
    口之號誌變化關係業經其2 人在執行本件交通勤務前再三確
    認屬正常運作之狀態無誤，是在臺七線號誌為綠燈時，中正
    路之號誌即屬紅燈之狀態，其中燈號變化雖然可能會有秒差
    之情形存在，然此秒差係指當其一路口之號誌由綠燈轉為黃
    燈再轉為紅燈時，另一路口之號誌由紅燈轉成綠燈時將會慢
    1 至2 秒，在其間將有數秒之秒差會兩個路口號誌同時呈現
    紅燈狀態，此目的在於使其中號誌由紅燈轉成綠燈時，該路
    口用路人能有1 到2 秒鐘之時間，可以確認他路口是否仍有
    車輛或行人穿越乙節，已經證人戊○○到庭證述明確（見本
    院卷第22頁反面至第23頁），本院認為證人戊○○所述證詞
    確與一般道路號誌變化之情形相符，亦符合一般用路人之經
    驗法則，可以採信。至兩個路口同時呈現綠燈之情況，對於
    交通安全有嚴重之危害，係屬難以想像之事。再者，異議人
    駕駛前述車輛由中正路左轉臺七線道路時，當時臺七線之號
    誌已經綠燈約3 秒鐘乙情，已據其2 人到庭陳述甚明，則依
    前述說明，斯時中正路之號誌顯屬紅燈至明，異議人辯稱當
    時中正路確為綠燈云云，洵屬無據。證人即桃園縣政府警察
    局大溪分局巡官乙○○亦到庭證稱臺七線與中正路兩路口之
    號誌變化並無問題等語（見本院卷第37頁至第37頁反面），
    益徵上情。
  (三)按道路交通管理之稽查、違規紀錄，由交通勤務警察，或依
    法令執行交通稽查任務人員執行之，道路交通管理處罰條例
    第7 條定有明文，是警員舉發交通違規，即是係本於法律之
    授權。而闖紅燈等違規行為之取締，依其違規行為本質，本
    多係在瞬間發生，通常多委由當場執行取締違規公務員之認
    識與判斷，且必須為立即之取締作為，此為達成維持交通秩
    序目的所必要，且此種立即性之舉發違規，多依警員之認知
    、判斷已足，並無須另具其他積極佐證如目擊證人或拍攝照
    片等，始構成處分要件之規定。此係因執行職務之公務員，
    通常多具有一定之考選資格與專業訓練，且其執法之對象係
    不特定之大眾，故其立場經立法機關推定，應具有客觀、中
    正與公平之特質，而無故意偏頗之虞，而是此種逕由公務員
    所為之事實認定，除非有其他積極證據，足資認定公務員於
    執行職務時，有故意或過失侵害人民權利之情形，或處分本
    身有重大明顯之瑕疵而應予撤銷者外，否則本於行政目的達
    成之必要與對公權力之尊重、公信力之維持，司法機關即應
    予以維持。查證人戊○○、甲○○與被告均不相識，並無仇
    怨，應無甘冒自身觸犯偽證罪之風險而設詞誣攀異議人之理
    ，且當時視線良好，亦據其2 人證述在卷（見本院卷第23頁
    反面、第38頁反面），故其2 人之證言應堪採信，足見異議
    人確有前述違規行為無訛。
  (四)又交通違規處罰目的，在於達成一定行政目的，亦即在於取
    締違法交通行為，確保交通秩序，防止交通事故發生，而交
    通違規行為之取締，乃達成前揭行政目的必要手段，且交通
    違規取締效果為行政罰，並非如同刑罰般，採取剝奪人民生
    命、身體、自由等嚴重影響人民權益之手段，故其處罰本身
    較具輕微性，相對應證據法則，亦較為寬鬆，以符合相當性
    及比例性原則。查本件證人戊○○及甲○○以觀察臺七線號
    誌變化之方式判斷中正路之號誌變化，並據以認定異議人有
    前述違規行為，既係符合一般用路人經驗法則，已如前述，
    則非「片面臆測」所可以比擬。佐以中正路之道路車多危險
    ，為顧及值勤警員之人身安全，故沒有在中正路上派警員值
    勤乙節，業經證人甲○○證述綦詳（見本院卷第38頁反面）
    ，是為顧及值勤警員之安全，未在中正路上派員值勤亦屬合
    理。尚難以值勤警員未親睹中正路號誌變化，即謂本件舉發
    係警員以臆測方式舉發，且未提出路口監視器等科學儀器可
    資佐證而屬違法。另異議人雖提出桃園縣警察局大溪分局函
    覆之信函以證明本件舉發確屬有誤（見本院卷第5 頁），惟
    本院稽其信函意旨，係認證人戊○○以「推論」方式舉發異
    議人違規，確實會造成民怨，滋生事端，將來會加強此方面
    之督導，並非意味異議人確無前述之違規行為，此由撰寫信
    函之證人乙○○到庭證稱其未在現場，無從得知本件異議人
    有無前述違規行為等語可證（見本院卷第37頁），是尚難憑
    該信函之存在而為有利於異議人之認定。
  (五)異議人雖另請求本院傳喚證人丁○○到庭證明其並無前述違
    規行為，然證人丁○○經本院傳喚未到，其傳票係寄存方式
    送達，有本院送達證書1 紙附卷可憑（見本院卷第34頁）。
    本院復認被告前述違規行為明確，無再次傳喚之必要，附此
    敘明。
四、綜上所述，原處分機關依道路交通管理處罰條例第53條第 1
    項規定，並參酌違反道路交通管理事件統一裁罰基準表，裁
    處異議人罰鍰2,700元，並依同條例第63條第1項第3 款記違
    規點數3 點，於法並無不合。本件異議為無理由，應予駁回
    。
五、依道路交通管理處罰條例第87條第2 項，道路交通案件處理
    辦法第19條，裁定如主文。
中　　華　　民　　國　　96　　年　　11　　月　　7 　　日
                  交通法庭    法　官　王　紹　銘
以上正本證明與原本無異。
如不服本裁定，應於裁定送達後5 日內向本院提出抗告狀（須附
繕本）。
                              書記官　洪　秀　虹
中　　華　　民　　國　　96　　年　　11　　月　　12　　日
